臺灣臺北地方法院刑事判決　　　　　　　　　　　　九十三年度訴字第一三九四號
　　公　訴　人　臺灣臺北地方法院檢察署檢察官
　　被　　　告　甲○○
右列被告因偽造文書案件，經檢察官提起公訴（九十三年度偵字第一五二六七、八○
一四、八○一五號），本院判決如左：
    主  文
本件免訴。
    理  由
一、公訴意旨略以：被告甲○○明知張增光於民國八十年一月一日起至同年八月三十
    一日止，並未在周余蘭英所經營之上允營造股份有限公司（下稱上允公司）工作
    ，竟於八十年十二月底偽造張增光之署押於工資憑據上，向上允公司支領薪資新
    臺幣（下同）八萬元，並使上允公司不知情之會計人員憑以製作張增光之各項所
    得扣繳暨免扣繳憑單，足生損害於張增光及稅捐稽徵機關對於稅捐稽徵業務之正
    確性。復基於偽造文書之概括犯意，明知王張明於八十二年一月一日起至同年十
    二月三十一日止，並未在沈權利所經營之合興建設股份有限公司（下稱合興公司
    ）及莊太平所經營之協源營造有限公司（下稱協源公司）工作，而楊正漢於相同
    時間內，並未在林斯基所經營之端儀營造工程有限公司（下稱端儀公司）工作，
    竟於八十二年十二月底，連續偽造王張明、楊正漢之署押於工資憑據上，向合興
    公司、協源公司、端儀公司各支領二十萬元、二十萬元及二十萬五千二百元，並
    使上開三家公司不知情之會計人員憑以製作王張明、楊正漢之各項所得扣繳暨免
    扣繳憑單，足生損害於王張明、楊正漢及稅捐稽徵機關對於稅捐稽徵業務之正確
    性。因認被告涉犯刑法第二百十六條、第二百十條行使偽造私文書罪等語。
二、按案件曾經判決確定者，應諭知免訴之判決，刑事訴訟法第三百零二條第一款定
    有明文。又訴訟上所謂一事不再理之原則，關於實質上一罪或裁判上一罪，亦均
    有其適用，最高法院六十年臺非字第七七號著有判例可參。
三、查本件被告於八十年間，為營造商包商工頭陳新有僱用之工人，而陳新有於該年
    度轉包上允公司所承作之臺北縣國民小學教室、廁所等修繕工程，而被告明知曾
    羅慶於八十年六月至十二月間未受陳新有所僱用，亦未向陳新有或上允公司領得
    薪資七萬元，復明知陳新有收取他人國民
    人八十年度之綜合所得稅，竟與陳新有基於犯意聯絡，於八十年十二月間，在臺
    北縣三重市信義公園處，持曾羅慶
    以一千五百元之代價交由陳新有憑向上允公司填報請領工資，並填寫曾羅慶領取
    上允公司所發八十年六月至十二月薪資七萬元之工資所得扣繳憑單卡，陳新有並
    一次蓋用曾羅慶之印文七枚，且以曾羅慶名義按捺指印一枚於該工資所得扣繳憑
    單卡上後，由陳新有切結其上，表示該工資七萬元確由曾羅慶受領無誤，而偽造
    曾羅慶向上允公司領得七萬元工資之私文書，足生損害於曾羅慶及上允公司。復
    由陳新有將上開工資所得扣繳憑單卡透過不知情之洪清德轉交予不知情之上允公
    司會計人員，使該會計人員誤認該七萬元薪資係由曾羅慶具領，於八十一年一月
    間將曾羅慶於八十年六至十二月領取上允公司薪資七萬元之不實事項登載於其業
    務上制作之各類所得扣繳暨免扣繳憑單上，上允公司隨後於八十一年二、三月間
    於所得稅申報期間提出上開不實之各類所得扣繳暨免扣繳憑單而行使之，使稅捐
    機關據以核定曾羅慶之稅款，陳新有並藉此虛報自己所得為曾羅慶薪資所得之詐
    術逃漏八十年度綜合所得稅一萬零五百八十元。嗣經臺灣高等法院於八十五年五
    月九日認定被告係與陳新有共犯刑法第二百十六條、第二百十條行使偽造私文書
    罪及稅捐稽徵法第四十一條之罪，且上開二罪有牽連犯關係，而從一重之行使偽
    造私文書罪處斷，判處被告有期徒刑八月確定，此有臺灣高等法院八十四年度上
    更（一）字第九八八號判決、臺灣高等法院被告全國前案紀錄表等件附卷可證。
    又被告於八十二年間任「台二鋼鐵有限公司」（下簡稱台二公司）之代工工頭，
    明知沈秀芬於八十一年間並未自台二公司領得薪資二十萬元，為順利向台二公司
    領取工程報酬二十萬元，竟於八十一年十二月三十一日，持不詳方法所取得之沈
    秀芬所遺失國民
    秀芬」簽名及指印之署押各一枚於切結書上之「立切結書人簽章」欄，而偽造沈
    秀芬名義屬收據性質之私文書，持以向台二公司領取約定薪資而行使之，台二公
    司會計即將沈秀芬列為所得人，於八十二年年初向財政部臺灣省北區國稅局申報
    ，足生損害於稅捐稽徵機關對於稅捐稽徵之正確性及沈秀芬；於同年間，被告另
    為「汛達工程有限公司」（下稱汛達公司）之代工工頭，明知陳俊明於八十一年
    間並未由汛達公司取得薪資所得二十四萬元，為順利向汛達公司領取代工報酬，
    復承前之概括犯意，於八十一年底至八十二年初某日，持不詳方法取得、陳俊明
    遺失之國民
    偽造「陳俊明」印文十三枚於表彰領取薪資屬私文書性質之汛達公司八十一年度
    薪資表上領款蓋章欄及簽名欄，並偽造「陳俊明」簽名及指印之署押各一枚，虛
    偽記載陳俊明自八十一年一月至十二月，按月向汛達公司領取薪資二十四萬元，
    而偽造陳俊明名義屬收據性質之私文書，持以行使向汛達公司會計領取約定薪資
    ，汛達公司會計即將陳俊明列為所得人，於八十二年初持向財政部臺北市國稅局
    申報，而行使偽造私文書，足生損害於稅捐稽徵機關對於稅捐稽徵之正確性及陳
    俊明。其上開行為，復經臺灣板橋地方法院認定被告係犯刑法第二百十六條、第
    二百十條行使偽造私文書罪，而判處有期徒刑六月確定，此亦有臺灣板橋地方法
    院九十二年度訴緝字第六七號、臺灣高等法院被告全國前案紀錄表等件附卷可憑
    。
四、經查：
（一）訊據被告對其提供人頭、偽造他人署押表示領取薪資之意，提供他人為不實申
      報稅捐之用等情坦承不諱，復於本院訊問時供述：「（問：八十至八十二年連
      續三年幫人找人頭？）是的，因為公司欠人，就叫人去給他報稅，我就到三重
      公園、萬華那邊找，報二十萬給三千元」、「（問：老闆找你找人來報工資時
      ，這些老闆是否知道報工資的人並未實際工作？）知道，這些老闆就是要買人
      頭的」、「（問：這些用人頭申報工資的公司得到什麼好處？）公司這樣一定
      可以省稅」、「（問：是否幫忙逃漏稅捐？）第一年不太知道，後來就知道了
      」等語（見本院九十三年十二月八日訊問筆錄），是以被告冒用張增光、王張
      明、楊正漢名義偽造渠等之署押於工資所得扣繳憑單等會計憑證上，表示渠等
      收受薪資之意，復將上開工資憑證交由上允公司、合興公司、協源公司與端儀
      公司之負責人製作不實之各項所得扣繳暨免扣繳憑單，並持以向稅捐機關申報
      所得稅，而使得前揭公司得以此方式逃漏稅捐，足生損害於張增光、王張明、
      楊正漢及稅捐稽徵機關對於稅捐稽徵之正確性，其所為係犯刑法第二百十六條
      、第二百十條行使偽造私文書罪、稅捐稽徵法第四十三條幫助納稅義務人以詐
      術或其他不正當方法逃漏稅捐罪、修正前商業會計法第六十六條第一款以明知
      為不實事項而填製會計憑證罪（與公司負責人共犯），且上開數罪有牽連犯關
      係而應從一重以行使偽造私文書論處。公訴人於本件起訴事實雖未提及前揭公
      司之負責人知悉並容認被告之犯行，然此部分或屬犯罪事實之更正或補充，且
      未經起訴之部分與公訴人已起訴部分有裁判上一罪關係，自為起訴效力所及，
      仍無礙被告上開犯行之認定。惟被告上開於八十年間偽造張增光署押等行使偽
      造私文書犯行，與被告前揭經臺灣高等法院以八十四年度上更（一）字第九八
      八號判決有期徒刑八月所認定之犯行，均係在八十年間為之，就行使偽造私文
      書犯行部分，所犯係構成要件相同之罪名，顯係基於概括犯意反覆為之，應依
      連續犯規定論以一罪，另就稅捐稽徵法第四十三條、修正前商業會計法第六十
      六條第一款之罪部分，復有牽連犯之裁判上一罪關係，是本件被告八十年間部
      分犯行，應為前案確定判決效力所及。
（二）又被告係自八十年間開始為不同之公司、包商尋找人頭報稅，以幫助渠等逃漏
      稅捐，且被告因上開行為，每年約可賺取三十萬元報酬等情，業據被告陳述明
      確（見本院九十三年十二月八日訊問筆錄）；且被告亦自陳：八十一年的時候
      ，其即已想過若之後有其他公司請其為同樣行為，其即會繼續去做；八十一年
      、八十二年間之犯行是基於概括犯意為之等語（見上開訊問筆錄）；而衡諸常
      情，被告於八十年間即已因其提供人頭供他人報稅之犯行獲取相當利益，是其
      於八十一年間初為與八十年間相同態樣之犯行時，其日後因不同公司請求而再
      引發之犯行，已在其主觀上所認知之犯罪計畫內，而為其概括犯意所及，雖被
      告之犯罪時間大體上均以一年為間隔，惟此乃因申報稅捐係每年度為之，一年
      度一次，故就被告所為之犯行性質觀之，其八十一、八十二年間之犯行，仍可
      認定係本於概括犯意反覆為之，而應論以連續犯。又被告八十一年間偽造沈秀
      芬、陳俊明署押於切結書、薪資表等工資憑證上，並持以向台二公司、汛達公
      司行使之犯行，業據臺灣板橋地方法院認定被告觸犯刑法第二百十六條、第二
      百十條行使偽造私文書罪而判處有期徒刑六月確定，業如前述，而被告本件起
      訴八十一年、八十二年間之犯行，與上開案件，具有牽連犯及連續犯之裁判上
      一罪關係，是亦為該案判決效力所及。
（三）綜上，本件被告被訴犯行，均為他案確定判決效力所及，揆諸前揭說明，本件
      爰不經言詞辯論，逕為逾知免訴之判決。
五、移送併案（臺灣臺北地方法院檢察署九十三年度偵字第八○一三、一八八八五號
    ）意旨略以：(一)被告明知陳明輝於八十年間並未於錦城工程行工作並領取薪資二
    十萬元，另蕭銘福、莊家慶、杜富榮等人於八十二年間亦未分別在楊雄企業有限
    公司、群豐建設有限公司、端儀公司工作，而各領取薪資二十二萬元、九萬元、
    十九萬二千元，竟以不詳方法取得渠等之國民
    ，在工資表上蓋用渠等印文，並偽造署押，持向上開公司領取薪資，使上開公司
    將渠等列為所得人後，製作不實之扣繳憑單並持向稅捐機關申報，足生損害稅捐
    單位對於稅捐稽徵之正確性；(二)被告明知李春生於八十二年一月一日起至同年十
    二月三十一日止，並未在喬煌企業有限公司工作，竟與葉文華共同基於行使偽造
    私文書及意圖為自己不法所有之犯意聯絡，於八十三年間某日，持以不詳方法取
    得之李春生國民
    不知情之喬煌企業有限公司會計人員領取薪資，使其將李春生列為所得人，並製
    作各項所得扣繳暨免扣繳憑單，向財政部臺灣省北區國稅局申請八十二年度之營
    利事業所得稅，足生損害於李春生及稅捐機關對於稅捐稽徵核課之正確性；因認
    被告涉犯刑法第二百十六條、第二百十條行使偽造私文書罪嫌、第三百三十九條
    第一項之詐欺取財罪嫌，而與本案檢察官已起訴部分，有連續犯之裁判上一罪關
    係云云。惟查，本件已為免訴判決，業如前述，因此，與上開二併辦部分並無何
    裁判上一罪關係，本院無從審酌，應退由檢察官另行依法處理。
據上論斷，應依刑事訴訟法第三百零二條第一款、第三百零七條，判決如主文。
中　　　華　　　民　　　國　　九十三　　年　　 十二 　　月　　二十一　　日
                              臺灣臺北地方法院刑事第一庭
                                審判長法  官  陳興邦
                                      法  官  劉亭柏
                                      法  官  劉素如
右正本證明與原本無異。
如不服本判決，應於判決送達後十日內向本院提出上訴狀（應抄附繕本）。告訴人或
被害人如對於本判決不服者，應具備理由請求檢察官上訴，其上訴期間之計算係以檢
察官收受判決正本之日期為準。
                                      書記官  陳俐妙
中　　　華　　　民　　　國　　九十三　　年　　 十二 　　月　　二十一　　日
